【裁判字號】    92,易,218
【裁判日期】    920320
【裁判案由】    妨害兵役
【裁判全文】
臺灣高雄地方法院刑事判決                          九十二年度易字第二一八號
    公  訴  人  臺灣高雄地方法院檢察署檢察官
    被      告  甲○○
右列被告因妨害兵役案件，經檢察官聲請以簡易判決處刑（九十一年度偵字第二七一
五九號），本院認不宜以簡易判決處刑，簽准改依通常程序審理，本院判決如左：
    主  文
甲○○後備軍人，意圖避免點閱召集，居住處所遷移，無故不依規定申報，致使點閱
召集令無法送達，處拘役參拾日，如易科罰金，以參佰元折算壹日。緩刑貳年。
    事  實
一、甲○○係後備軍人，原住在高雄縣路竹鄉○○村○鄰○○路三二三巷十三號，於
    民國（下同）九十一年三月間某日，遷出上開處所，無故不依規定申報，致使高
    雄縣後備司令部所發指定其應於九十一年十月二十八日前往高雄縣岡山鎮○○○
    路二００號報到之點閱召集令，由轄區高雄縣警察局湖內分局一甲派出所警員呂
    木山於九十一年十月十八日前往甲○○上開居住處所送達時，而無法送達。
二、案經高雄縣後備司令部移送臺灣高雄地方法院檢察署檢察官聲請簡易判決處刑。
    理  由
一、訊據被告甲○○對於其原住在高雄縣路竹鄉○○村○鄰○○路三二三巷十三號，
    於九十一年三月間某日，搬離上開處所，未依規定將居住處所遷移申報，且因未
    居住在上址，致未收到九十一年十月之點閱召集令等事實固坦承不諱，惟矢口否
    認有何妨害兵役之犯行，並辯稱：高雄縣鳳山團管區動員科聯絡官丁中尉於九十
    一年四、五月間有與伊聯絡，並告知伊六月份之點閱召集取消，伊有告知丁中尉
    伊聯絡地址及電話云云。
二、經查：
（一）被告原住在高雄縣路竹鄉○○村○鄰○○路三二三巷十三號，於九十一年三月
      間某日，遷離上址，前往臺南縣仁德鄉○○村○○路二二巷九弄十九號居住三
      、四個月，且因未居住在高雄縣路竹鄉○○村○鄰○○路三二三巷十三號，致
      未收受高雄縣後備司令部九十一年十月間之點閱召集令等事實，業據被告於本
      院審訊中供認屬實，並有點閱召集令、高雄縣後備司令部列管後備軍人行方不
      明遷出未報移送年籍表、高雄縣司令部後備軍人資料顯影、法務部戶役政連結
      作業系統各一份在卷可稽。
（二）被告雖以前揭情詞置辯，然按妨害兵役治罪條例第十條第三項、第一項第三款
      之後備軍人居住處所遷移無故不依規定申報，致使召集令無法送達罪，其所謂
      「不依規定申報」，係指未依戶籍法規定辦理戶籍異動登記，及依後備軍人管
      理規則向新居住地之役、戶政單位為異動登記者而言，倘未依此規定辦理，而
      無正當理由，即難謂已盡申報之義務。（最高法院八十九年度台非字第五四號
      判決參照）本件被告既坦承未依相關戶籍法規為居住處所異動登記，自難僅以
      其已將聯絡電話及居住處所告知聯絡官一情予以諉責，況被告亦無法提供其所
      稱之「丁中尉」之詳細年籍資料可供本院調查，是被告所辯，尚不足為對其有
      利之認定。綜上所述，本件事證明確，被告上開犯行，已堪確認。
二、查妨害兵役治罪條例於九十一年六月二十六日修正公布，於同年月二十八日生效
    ，被告居住處所遷移未依規定申報，致使點閱召集令無法送達，行為時點應係點
    閱召集令無法送達之九十一年十月十八日，已係修正生效之後，應逕依修正後之
    妨害兵役治罪條例論罪科刑。是被告所為，核係犯修正後妨害兵役治罪條例第十
    條第一項第三款、第三項之罪，應依同條例第六條第二項之規定科刑。爰審酌被
  告係因一時失慮致罹刑章，且事後大致坦承犯行，態度良好等一切情狀，量處如
    主文所示之刑，並諭知易科罰金之折算標準，以示懲儆。又被告前未曾受有期徒
    刑以上刑之宣告，有臺灣高等法院被告全國前案紀錄表附卷可佐，其因一時失慮
    ，偶罹刑典，經此偵、審程序及刑之宣告後，應知警惕而無再犯之虞，本院因認
    前開所宣告之刑，以暫不執行其刑為適當，併予宣告緩刑二年，以啟自新。
據上論斷，應依刑事訴訟法第四百五十二條、第二百九十九條第一項前段，修正後妨
害兵役治罪條例第一條、第十條第一項第三款、第三項、第六條第二項，刑法第十一
條、第四十一條第一項前段、第七十四條第一款，罰金罰鍰提高標準條例第二條，判
決如主文。
本案經檢察官郭武義到庭執行職務。
中      華      民      國        九十二      年     三     月   二十   日
                                  臺灣高雄地方法院刑事第六庭
                                      審判長法官  李政庭
                                            法官  李怡諄
                                            法官  蘇雅慧
右正本證明與原本無異。
如不服本判決，應於判決送達後十日內，向本院提出上訴狀。
                                          書記官  林誠桂
中      華      民      國        九十二      年     三     月   二十   日
附錄本判決論罪科刑法條
妨害兵役治罪條例第十條
後備軍人意圖避免召集處理有下列行為之一者，處一年以下有期徒刑、拘役或科新臺
幣九萬元以下罰金：一離營歸鄉無故不依規定報到，或重複申報戶籍者。
二  拒絕依規定調查，或體格檢查不到者。
三  居住處所遷移，無故不依規定申報者。
國民兵犯前項第三款之罪者，處六月以下有期徒刑、拘役或科新臺幣三萬
元以下罰金。
後備軍人犯第一項之罪或國民兵犯前項之罪，致使召集令無法送達者，以
意圖避免召集論；分別依第五條或第六條科刑。
妨害兵役治罪條例第六條
意圖避免教育召集或勤務召集，而有下列行為之一者，處三年以下有期徒刑：
一  捏造免役、除役、轉役或免除召集原因者。
二  毀傷身體者。
三  拒絕接受召集令者。
四  應受召集，無故逾應召期限二日者。
五  使人頂替本人應召者。
無故不參加點閱召集，或意圖避免點閱召集，而有前項第一款至第三款及
第五款行為之一者，處一年以下有期徒刑、拘役或科新臺幣九萬元以下罰
金。
國民兵為避免應召集輔助軍事勤務犯第一項之罪者，處三年以下有期徒刑
。


司法院資訊處製作；財團法人民間司法改革基金會備份。
